【裁判字號】    96,交聲,1365
【裁判日期】    970131
【裁判案由】    違反道路交通管理處罰條例聲明異議
【裁判全文】
臺灣士林地方法院交通事件裁定        96年度交聲字第1364號
原處分機關  台北市交通事件裁決所
異  議  人
即受處分人  甲○○
上列受處分人因違反道路交通管理處罰條例案件，對於台北市交
通事件裁決所於民國96年3 月16日及96年10月8 日所為之裁決（
北市裁二字第裁00-000000000號、北市裁二字第裁22-AEW188407
號），聲明異議，本院裁定如下：
    主  文
異議均駁回。
    理  由
一、原處分意旨略以：
  1.96年3 月16日北市裁二字第裁00-000000000號裁決書部分：
    異議人即受處分人甲○○自民國95年8 月21日起至96年2 月
    6 日止，違反道路交通管理處罰條例受違規記點共達6 點，
    裁決機關因認異議人有「在6 個月內，駕照違規記點共達6
    點以上」之違規，而於96年3 月16日以北市裁二字第裁00-0
    00000000號裁決書，依道路交通管理處罰條例第63條第3 項
    規定，吊扣駕駛執照1 個月，並限於96年4 月15日前繳交，
    若逾期不繳交，則自96年4 月16日起易處吊扣駕駛執照2 個
    月，於96年4 月30日前未繳交駕駛執照者，則自96年5 月1
    日起易處吊銷，並逕行註銷駕駛執照，駕駛執照吊（註）銷
    後，自96年5月1日起1年內不得重新考領駕駛執照。
  2.96年10月8 日北市裁二字第裁22-AEW188407號裁決書部分：
    因異議人未依前開第裁00-000000000號裁決書之期限繳送駕
    駛執照至裁決機關執行吊扣，裁決機關遂自96年5 月1 日起
    易處註銷異議人汽車駕駛執照，且自96年5 月1 日起1 年內
    不得重新考領駕駛執照。惟異議人於96年9 月28日駕駛執照
    經註銷期間，仍駕駛119-AL號營業貨運曳引車，於該日8 時
    20分為警在臺北市○○路○ 段查獲，裁決機關因認異議人有
    「駕駛執照經註銷仍駕駛聯結車、大客車、大貨車」之違規
    ，依道路交通管理處罰條例第21條之1 第1 項第5 款規定，
    裁處罰鍰新台幣6 萬元。
二、異議意旨略以：異議人前未收受前開第裁00-000000000號裁
    決書，不知駕駛執照遭吊銷，嗣因違規遭警開單始知，前開
    第裁00-000000000號裁決書可能是家裡小朋友不知裁決書為
    重要文件簽收後，卻未告知大人，懇請諒解異議人係靠駕駛
    聯結車賺取家庭收入，在不知有前開北市裁二字第裁00-000
    000000號裁決書的情形而遲繳駕駛執照，為此聲明異議。
三、經查：
  1.96年3 月16日北市裁二字第裁00-000000000號裁決書部分：
  A.按道路交通管理處罰條例第87條第1 項規定，受處分人不服
    第8 條主管機關所為之處罰，得於接到裁決書之翌日起20日
    內，向管轄地方法院聲明異議。次按交通法庭認聲明異議不
    合法律上之程式或其異議權已經喪失者，應以裁定駁回之，
    道路交通案件處理辦法第18條前段亦有明文規定。次按處理
    違反道路交通管理事件，有關文書送達之程序，準用行政程
    序法之規定；送達由行政機關自行或交由郵政機關送達；送
    達，於應受送達人之住居所、事務所或營業所為之；於應送
    達處所不獲會晤應受送達人時，得將文書付與有辨別事理能
    力之同居人、受雇人或應送達處所之接收郵件人員，此違反
    道路交通管理事件統一裁罰標準及處理細則第5 條、行政程
    序法第68條第1 項、第72條第1項 、第73條第1 項分別定有
    明文。
  B.查異議人自76年10月19日遷入台北市南港區○○○路○ 段12
    4 巷17弄42號後，迄今未遷移，其戶籍仍在上址等情，有本
    院自法務部戶役政連結作業系統下載之查詢資料在卷可佐，
    而裁決機關於96年3 月23日將本件裁決書郵寄至異議人上開
    戶籍地址，並由異議人蓋章收受，此有蓋有「甲○○」印文
    之台北市交通事件裁決所送達證書掛號回執在卷可參（見附
    件4） ，堪認上開裁決書已於96年3 月23日合法送達予異議
    人，惟異議人遲至96年10月3 日始具狀聲明異議，此觀聲明
    異議狀上台北市交通事件裁決所收狀日期章戳自明，是異議
    人就本件裁決書之異議，已逾越聲明異議之法定20日期限，
    此部分異議人之異議不合法律之程式，其異議自不合法，且
    無從補正，應予駁回。
  2.96年10月8 日北市裁二字第裁22-AEW188407號裁決書部分：
  A.按汽車駕駛人駕駛聯結車、大客車、大貨車，駕駛執照業經
    吊銷、註銷仍駕車，汽車所有人及駕駛人各處新台幣4萬 元
    以上8 萬元以下罰鍰，並當場禁止其駕駛，道路交通管理處
    罰條例第21條之1 第1 項第5 款定有明文。又汽車駕駛人，
    駕駛執照業經註銷仍駕駛聯結車、大客車、大貨車，於期限
    內繳納或到案聽候裁決者，處新台幣6 萬元之罰鍰，並當場
    禁止其駕駛，駕駛執照應扣繳，此違反道路交通管理事件統
    一裁罰標準表亦有明文。
  B.查裁決機關前揭96年3 月16日北市裁二字第裁00-000000000
    號裁決書，因異議人於收受裁決書之翌日起20日內，未聲明
    異議而確定，已如上述，是異議人自應依第裁00-000000000
    號裁決書所定之期限繳交駕駛執照執行吊扣，若於96年4 月
    30日前未繳交駕駛執照吊扣，則自96年5 月1 日起易處吊銷
    ，並逕行註銷駕駛執照，駕駛執照吊（註）銷後，自96年5
    月1 日起1 年內不得重新考領駕駛執照。查異議人就其於96
    年4 月30日前未繳交駕駛執照吊扣乙情，並不爭執，依前開
    確定之裁決處分，異議人之駕駛執照當自96年5 月1 日起易
    處吊銷，並逕行註銷駕駛執照，應可認定。
  C.異議人雖辯稱：伊未收到前開第裁00-000000000號裁決書，
    不知駕駛執照遭吊銷，於收受該裁決書之送達回證上所蓋之
    「甲○○」之印文，應係家中小孩所為，小孩在收受後未告
    知異議人，是異議人始終不知駕駛執照遭吊扣云云，惟按人
    民違反法律上之義務而受行政罰之行為，法律無特別規定時
    ，雖不以出於故意為必要，仍須以過失為其責任條件。但應
    受行政罰之行為，僅需違反禁止規定或作為義務，而不以發
    生損害或危險為其要件者，推定為有過失，於行為人不能舉
    證證明自己無過失時，即應受處罰，此參司法院大法官會議
    釋字第275 號解釋自明。查前開第裁00-000000000號裁決書
    於96年3 月23日郵寄送達至異議人上揭戶籍址，於收受人簽
    名蓋章欄並蓋有「甲○○」印文等情，有台北市交通事件裁
    決所送達證書掛號回執在卷可參，已如前述，上揭裁決書已
    合法送達予異議人，異議人主張其不知該裁決書，自應舉證
    證明，惟異議人並未舉證證明，僅以推測之詞稱「應係家中
    小孩所為，小孩在收受後未告知異議人」，資為其不知駕駛
    執照遭吊扣之抗辯，依前開司法院大法官會議解釋，尚難採
    信。
  D.查異議人駕駛執照既經註銷，異議人於註銷期間仍駕駛119-
    AL號營業貨運曳引車，異議人復未舉證證明確實不知前開第
    裁00-000000000號裁決書之裁罰，因而不知駕駛執照遭註銷
    ，自難憑此卸責。從而，原處分機關依前揭條文之規定，暨
    違反道路交通管理事件統一裁罰基準表為上揭裁罰，核無不
    當。異議人此部分之異議為無理由，應予駁回。
四、據上論斷，應依道路交通案件處理辦法第18條前段、第19
    條，裁定如主文。
中    華    民    國    97    年    1     月    31    日
                  交通法庭    法  官      江翠萍
以上正本證明與原本無異。
如不服本裁定應於送達後5日內向本院提出抗告狀。
                              書記官      陳慧玲
中    華    民    國    97    年    2     月    1     日


司法院資訊處製作；財團法人民間司法改革基金會備份。
